【裁判字號】    91,上訴,236
【裁判日期】    901228
【裁判案由】    誣告
【裁判全文】
臺灣高等法院臺中分院刑事判決                    九十一年度上訴字第二三六號
    上  訴  人  臺灣台中地方法院檢察署檢察官
    被      告  乙○○
右上訴人因被告誣告案件，不服臺灣臺中地方法院九十年度訴字第二七六一號中華民
國九十年十二月二十八日第一審判決（起訴案號：臺灣臺中地方法院檢察署九十年度
偵字第一二三五七號），提起上訴，本院判決如左：
      主  文
上訴駁回。
      理  由
一、本案經本院審理結果，認第一審判決認事用法均無不當，應予維持，並引用第一
    審判決書記載之理由及證據（如附件）。
二、上訴意旨略以：本件被告指訴於案發時遭告訴人甲○○聚集多人將其圍毆，造成
    其傷害云云。然查，此部分不僅為告訴人甲○○所否認，並經當場所有之證人結
    證並無此事。況被告供稱遭告訴人甲○○夥同其他五人【重重的】毆打或腳踹其
    身體各部，打完其全身都很痛等情，惟按告訴人所提出之驗傷單所示，僅有左胸
    部、右手肘二處相當淺之表皮傷，及左上唇瘀腫而已，相當輕微，核其所陳稱受
    告訴人等多人重重毆打全身各處，所應該顯示之對稱傷痕顯不相符，有行政院衛
    生署臺中醫院之診斷證明書一紙附卷足稽，顯見被告故意誇張受害之情，故意虛
    捏被害事實，殊不知，如此一來，指訴之情核與客觀證據完全無法勾稽，而產生
    破綻與矛盾。顯見被告指訴遭告訴人夥同多人毆打之情，完全虛妄不實。案發親
    臨現場處理被告鬧事之員警蕭春暉、黃吉良均在原審明確證稱：「沒有看到被告
    有受傷」、「沒有看到被告流鼻血」、「從外觀看不出被告有被打之情形」等情
    ，顯見處理員警對被告有無受傷之情，均非常肯定沒有受傷，在原審作證時並未
    有模糊之證詞，更未陳述因天色昏暗而未見受傷之詞。然原審在判決理由內卻自
    行擬制「員警因天色昏暗而未見被告受傷」，遽為被告有利之認定，顯與證人供
    證之事實背離。更甚者，案發後被告亦遭警帶回警局製作筆錄，縱有原審所擬制
    因戶外天色昏暗無法看清楚，事後被告被帶回警局時，應可排除此情，更不可能
    有昏暗看不清之理，是原審以此為由，為被告無罪之諭知，認事用法顯有違誤。
    況處理之員警均有告知被告，若有遭人打傷，可驗傷告訴，但被告均表示不要驗
    傷及告訴。可見被告案發當時根本未受他人打傷，無傷可驗，所以不敢驗傷告訴
    ，直到警局處理完畢。才自行捏造傷勢，並在案發時隔多時才提告訴，其誣告之
    意圖甚明。末查，被告當時並未遭人毆傷，純粹事後虛構傷害之事實，被告並無
    誤認或懷疑事實，本件純屬構陷，原審遽為被告無罪之判決，認事用法應屬有違
    。
三、經查：
(一)本件被告係於同年月二十六日晚上十時至十時三十分許，在臺中縣霧峰鄉○○路
    一六五之一號甲○○所開設之「雅美髮型設計」，與甲○○發生爭執，嗣警員於
    當晚十一時許（十一時至十一時三十分間）至現場處理，隨即將被告帶回警局，
    業經證人蕭春暉、黃吉良及閻嘉明於原審證述屬實（見原審卷第二十四、二十
    六、三十九頁）。而被告旋於翌（二十七）日至行政院衛生署臺中醫院驗傷，確
    受有左胸部表皮傷二乘０．三公分、０．五乘０．二公分各一處，右手肘表皮傷
    一．二乘０．八公分及左上唇瘀腫傷三乘二公分等情，亦有診斷證明書一份附卷
    可證。被告所受之傷勢，與甲○○發生爭執之時間甚為接近，是被告辯稱係與甲
    ○○發生糾分，致受有上揭傷害，顯非毫無依據。
(二)又警員蕭春暉、黃吉良於原審雖證稱：「沒有看到被告有受傷」、「沒有看到被
    告流鼻血」、「從外觀看不出被告有被打之情形」等語（原審卷第二十五、三十
    九頁）。惟事發當晚，時值冬天，依當時之天氣，被告應是身著長袖衣衫（被告
    於本院調查時亦供稱，當時所穿之衣服較厚，見本院卷第十八頁），而被告所受
    之傷勢，據上開診斷證明書所載，除左上唇瘀腫外，其餘之傷勢均須翻開衣服察
    看始能知曉，而一般之醫學常識，若屬瘀腫傷，剛受傷時傷處僅會稍有紅痛，隔
    一段時間後才會轉為瘀（青）腫（痛），本件警員至現場後，並未仔細觀看被告
    之身體，是渠等於原審所為之證詞，自不足否定被告確受有上開之傷勢。況警員
    蕭春暉、黃吉良於原審亦證稱：「．．．但他（指被告）有提到被甲○○打，我
    就問他要不要驗傷，被告稱暫時不提告訴」、「當時被告說有被人打，但我們說
    要驗傷單．．．被告跟我說被人打，我當時有說被告先打人家，才會被打」（原
    審卷第二十五、三十九頁），益徵被告所辯遭人毆打，並非虛妄不實。而被告當
    時係向警員表示「暫時不提告訴」，是上訴意旨指稱「．．，況處理之員警均有
    告知被告，若有遭人打傷，可驗傷告訴，但被告均表示不要驗傷及告訴」，因而
    推論「可見被告案發當時根本未受他人打傷，無傷可驗，所以不敢驗傷告訴」等
    語，似有誤會。
(三)證人盧美珠、吳婉婷、胡豔文、蔡素姿於警、偵訊時，雖均證稱：當時並未看到
    甲○○毆打被告等語（偵查卷第十至十二、十九、三十四頁），惟上開證人均屬
    甲○○之員工，渠等所為之證詞難免有偏頗之虞，且參酌前述之論述，渠等之證
    詞自不足作為不利於被告之證明。又縱使被告所為之指訴，顯有誇大之嫌（即上
    訴意旨所稱，被告遭人【重重的】毆打），但被告確受有如上之傷勢，亦不能因
    被告有誇張受害之情事，即遽認被告有誣告之犯行。
(四)綜上論述，原審以查無證據足以證明被告有誣告之犯行，因而諭知被告無罪之判
    決，核無不合，上訴人仍執前詞指摘原判決不當，為無理由，應予駁回。
三、據上論斷，應依刑事訴訟法第三百七十三條、第三百六十八條，判決如主文。
本案經檢察官丙○○到庭執行職務。
中      華      民      國      九十一   年       三      月   二十八   日
                                    臺灣高等法院臺中分院刑事第十庭
                                          審判長法  官  林  照  明
法  官  盧  江  陽
                                                法  官  蔡  名  曜
右正本證明與原本無異。
如不服本判決應於收受送達後十日內向本院提出上訴書狀，其未敘述上訴之理由者並
得於提起上訴後十日內向本院補提理由書（均須按他造當事人之人數附繕本）。
                                                書記官  許  哲  禎
中      華      民      國      九十一   年       四      月     一     日
                                                                        Ｒ
臺灣臺中地方法院刑事判決                          九十年度訴字第二七六一號
    公  訴  人  臺灣台中地方法院檢察署檢察官
    被      告  乙○○  男五十六歲（民國○○○年○月○○日生）
                        住台中市西區三民市場二巷二弄二號
                        身分證統一編號：Ｎ一三二八四九二號
右列被告因誣告案件，經檢察官提起公訴（九十年度偵字第一二三五七號），本院判
決如左：
    主  文
乙○○無罪。
    理  由
一、公訴意旨略以：被告乙○○於民國八十九年十一月二十六日晚上八時許，前往被
    害人甲○○位在台中縣霧峰鄉○○路一六五之一號住處，找其表妹盧美珠時，打
    傷盧美珠鬧事，經甲○○制止並報警處理，嗣復因傷害罪經法院判決有罪確定，
    被告乙○○因而對甲○○心生不滿，意圖為使甲○○受刑事處分，明知其未遭甲
    ○○夥同他人毆傷，竟在入監服完畢後，於九十年五月二十四日，持醫院診斷證
    明書，向該管之台中縣警察局霧峰分局吉峰派出所警員，誣告稱診斷書所示之傷
    ，係為甲○○所傷害。嗣經台灣台中地方法院檢察署檢察官詳查後，發現甲○○
    並未夥同他人毆打被告乙○○，乙○○指訴之情係屬捏造，其純係夾怨誣告，甲
    ○○亦因而獲台灣台中地方法院檢察署檢察官為不起訴處分，因認被告涉犯刑法
    第一百六十九條第一項之誣告罪嫌。
二、按犯罪事實應依證據認定之，無證據不得推定其犯罪事實；又不能證明被告犯罪
    或其行為不罰者，應諭知無罪之判決，刑事訴訟法第一百五十四條、第三百零一
    條第一項分別定有明文。且認定不利被告之事實，須依積極證據，苟積極證據不
    足為不利於被告事實之認定時，即應為有利被告之認定，最高法院三十年上字第
    八一六號著有判例可憑。另認定犯罪事實所憑之證據，無論其為直接證據或間接
    證據，其為訴訟上之證明時，須於通常一般之人均不至有所懷疑，而得確信其為
    真實之程度者，始得據為有罪之認定，倘其證明尚未達到此一程度，而有合理之
    懷疑存在時，即應為無罪之判決，亦有最高法院七十六年台上字第四九八六號判
    例意旨可資參照。次按所訴之事實未能積極的證明為虛偽，則衹能以證據不充分
    之故，為被誣告人未予判罪之原因，自不能據以推定告訴人所訴為誣告；又誣告
    罪之成立，以犯人明知所訴虛偽為構成要件，若誤認有此事實，或以為有此嫌疑
    ，自不得遽指為誣告，最高法院二十年度上字第三０七號、第七一七號分別著有
    判例可資參照。
三、公訴意旨認被告乙○○涉有前揭犯行，無非係以當時在場之證人盧美珠等人於偵
    查中證稱：案發當時，甲○○並未毆打乙○○云云。訊據被告乙○○則堅決否認
    涉有上開犯行，辯稱：當日確有遭甲○○等人毆打等語。經查被告於八十九年十
    一月二十七日即案發後之翌日，至行政院衛生署台中醫院驗傷，病名為左咽部
    表皮傷２×０‧３公分、０‧２×０‧２公分，各一處右手肘表皮傷１‧２×
    ０‧８公分左上唇瘀腫傷３×２公分等傷害，有該醫院出具之診斷證明書一紙
    附卷可參，則當日被害人甲○○有無夥同他人共同毆打被告乙○○，確有可疑；
    又台灣台中地方法院檢察署檢察官認定被害人無傷害之犯行，係以當時在場之證
    人均表示未見被害人甲○○有毆打被告乙○○之行為，而參諸當時情況證據，認
    定甲○○傷害之犯罪嫌疑不足，然此係本於罪疑利益歸於被告之原則使然，並非
    謂被害人甲○○於該等案中獲得不起訴處分，即認該案告訴人即本案被告乙○○
    係屬誣告；再公訴人另以被害人甲○○因制止被告乙○○對盧美珠之暴行，致使
    被告遭起訴判刑，因而被告對告訴人懷恨在心，其挾怨誣告之意圖甚明，為其論
    據。然證人即當時到場處理之警員蕭春暉、黃吉良二人分別到庭結證稱：「（當
    時到現場時被告乙○○有無傷？）沒有看到被告乙○○他有傷，我到時有叫被告
    從小貨車上下來，當時沒有看到他有傷，但他有提到有被被害人甲○○打，我就
    問他要不要驗傷，被告稱暫時不提告訴，就以傷害案將被告乙○○移送法辦。」
    （見本院九十年十二月三日調查筆錄）及「當時我與證人蕭春暉警員一起執勤，
    我們接獲通報說有糾紛，到現場約晚上十一點至十一點半左右，到時發現被告坐
    在小客車裡面，然後我們先到理髮廳去問，被害人甲○○跟我們講說被告要去裡
    面找一個親戚，那親戚是女店員，但女店員不肯跟被告回去，被告與女店員在門
    口有糾紛。我們過去請被告下車說明，被告說親戚不跟他回去，我們要請被告去
    派出所說明，當時被告說有被人打，但我們說要有驗傷單，當時我們沒有看到有
    人打被告，也沒有看到被告身上有傷，也沒有看到被告有流鼻血。被告跟我說被
    人家打，我當時有說被告先打人家，才會被打。當時我有請被告去驗傷，但被告
    沒有去驗傷。我們從外觀上也看不出來被告有被打我情形。」（見本院九十年十
    二月十日調查筆錄）等語，則被告乙○○既於案發當時，即已向員警表明被傷害
    之事實，翌日旋即至台中醫院驗傷，取得診斷證明書，則公訴人以被告遭起訴判
    刑，因而對告訴人懷恨在心，乃起意挾怨誣告之推論，實有可疑。是被告於案發
    當時，既遭多人圍毆，惟其傷勢尚輕，員警因天色昏暗未能見其受傷情形，然告
    訴人於眾人圍毆被告之際亦在現場，被告因此懷疑告訴人參與毆打，衡與常情無
    違，其據以提出告訴，難認有誣告之故意。
四、綜上所述，本件既查無其他積極證據足資證明被告確有公訴人所指之犯行，揆諸
    上揭規定與判例要旨，自應為被告無罪之諭知。
據上論斷，應依刑事訴訟法第三百零一條第一項前段，判決如主文。
中      華      民      國    九十      年     十二     月    二十八    日
                              臺灣臺中地方法院刑事第三庭
                                  審判長法  官  唐 光 義
                                        法  官  黃 峻 隆
                                        法  官  黃 炫 中
右正本證明與原本無異。
如不服本判決，應於判決送達後十日內向本院提出上訴狀，上訴於臺灣高等法院臺中
分院( 須附繕本 )。
                                        書記官
中      華      民      國    九十      年     十二     月    三十一    日


司法院資訊處製作；財團法人民間司法改革基金會備份。
